# 农业部专项项目补贴资金是投资补助还是政府补助

提问人：xmfeng72 时间：2014-02-17 21:20:11
某公司为制种企业，隶属于省农垦局，组织形式为股份有限公司，拟IPO。公司 2013 年度收到农业综合开发农业部部门专项项目中央和省级财政资金 600 万元，企业自筹 140 万元，用于建设种子生产加工线、厂房、仓库和田间喷灌系统。 根据《国家农业综合开发部门项目管理办法》（国农办[2011]169号）、《关于印发 2012 年农业综合开发农业部专项项目申报指南的通知 》（农办计[2011]55号）、《国家农业综合开发资金和项目管理办法》（财政部令第 60 号）等文件规定：中央农口部门应依据国家产业政策、国家农业综合开发政策规定和行业发展规划，编制部门项目建设规划；用于部门项目的中央财政资金全部无偿投；农业综合开发可以采取补贴、贴息等多种形式，吸引社会资金，增加农业综合开发投入；用于农业综合开发的中央财政资金实行补贴、贴息等方式全部无偿投入。 根据《中央预算内投资补助和贴息项目管理办法》（发改委 2013 年第 3 号令）规定，投资补助是指国家发展改革委对符合条件的地方政府投资项目和企业投资项目给予的投资资金补助。《中央预算内固定资产投资补助资金财政财务管理暂行办法》（财建[2005]355号）规定，本办法所称投资补助是指由中央预算内固定资产投资(含国债项目资金)安排的，专项对符合条件的固定资产投资项目给予的投资补助资金；对具体项目的投资补助，原则上不得超过项目总投资的 50 ％（案例中央财政投入 450 万元，地方财政投入 150 万元）。 对该财政资金如何进行会计处理，出现了二种不同的观点： 观点一：因拨款文件未明确拨付的财政资金属于“投资补助”，且资金管理文件说的是“补贴”，故应适用政府补助准则。 观点二：根据《农垦企业执行〈企业会计准则〉有关衔接规定》（财会[2008]15号），农垦企业取得的农业生产基础建设拨款（如小型水利设施拨款、基建拨款、技术推广项目拨款等），根据企业会计准则的规定作为“专项应付款”进行会计处理，工程项目完工形成长期资产的部分，借记“专项应付款”科目，贷记“资本公积——资本溢价”科目。 请教：该业务应如何处理，是作为政府补助，还是作为投资补助？

回答人：chenyiwei
建议要求企业向给予该项目拨款的财政、农业主管部门确认拨款的性质以及相关概念的界定范围，如本案例中的种业企业虽然隶属于省农垦局，但是否适用农垦企业的相关会计处理规定；其用途是否符合“农业生产基础建设拨款（如小型水利设施拨款、基建拨款、技术推广项目拨款等）”；行业内对此类财政资金通常如何处理等。